臺灣橋頭地方法院民事裁定
111年度抗字第28號
抗  告  人  楊博雄  


相  對  人  歐淑華  


上列當事人間本票裁定事件，抗告人對於中華民國111年5月11日
本院橋頭簡易庭111年度司票字第480號裁定提起抗告，本院裁定
如下：    
    主  文
抗告駁回。
抗告程序費用新臺幣壹仟元由抗告人負擔。    
    理  由
一、抗告意旨略以：依台灣票據交換所票據交換業務及票據信用
    管理補充規定(下稱系爭補充規定)第一篇「票據金額與日期
    」中「壹、有關票據金額書寫之相關規定」可知票據金額之
    「壹」字以「臺」或「 」字填寫，不應視為欠缺法定應記
    載事項，或謂其非一定之金額，應予照付。且票據法第120
    條第1項第2款固規定本票應記載一定之金額，且為絕對必要
    記載事項，然此金額之記載僅須明確、固定為已足，究以文
    字或號碼記載要非所問。另票據法第11條第3項雖規定，票
    據上關於金額之記載不得改寫，惟同法既無不許同時以文字
    及號碼記載金額之限制，於僅有其一者改寫，且自票據外觀
    仍可明確辨識票據之金額時，衡諸票據有效解釋原則，自不
    得遽以票據金額經改寫而認該票據為無效。附表編號1本票
    之大寫金額雖填寫為「 」拾萬元，然依系爭補充規定，不
    應視為欠缺法定應記載事項，亦不構成金額文字不清之理由
    ；編號2本票之金額大寫為「壹」拾萬元，僅是較歪斜，並
    非原裁定所認定之「 」拾萬元；編號3本票中「貳拾萬」之
    「拾」字雖似有塗改，然其阿拉伯數字金額明確記載「2000
    00」，與大寫金額相符，自票據外觀仍可辨識為20萬元，仍
    屬有效之票據；編號4本票中「壹拾伍萬」之「伍」字雖似
    有塗改，然其阿拉伯數字金額明確記載「150000」，與大寫
    金額相符，自票據外觀仍可辨識為15萬元，亦屬有效之票據
    。從而，原裁定以附表編號1至4所示本票(下稱系爭本票)有
    書寫金額非用一般社會使用之中文大寫用字或認有國字金額
    改寫之情事，而駁回伊之聲請，並無理由，爰提起抗告等語
    。並聲明：㈠原裁定不利於抗告人部分廢棄。㈡前廢棄部分，
    系爭本票及自各如附表編號1至4所示利息起算日起，均至清
    償日止，按年息6％計算之利息，准予強制執行。
二、按票據上記載金額之文字與號碼不符時，以文字為準；本票
    應記載一定之金額；欠缺本法所規定票據上應記載事項之一
    者，其票據無效；票據上之記載，除金額外，得由原記載人
    於交付前改寫之；但應於改寫處簽名，票據法第7條、第120
    條第1項第2款、第11條第1項、第3項分別定有明文。是以本
    票上之金額為絕對應記載事項，且不得改寫，否則該本票即
    屬無效票據。
三、經查：
　　㈠就編號1、2之本票部分，經核閱編號1本票之大寫金額書寫
      為「 」萬元、編號2本票之大寫金額書寫為「 」拾萬元
      ，並非一般使用之大寫文字，難以辨識，且該2紙本票亦
      無另記載金額之號碼可供互核比對，自難認該2紙本票為
      有效之票據。至於抗告人引用系爭補充規定主張「壹」字
      以「 」字填寫，不應視為欠缺法定應記載事項，或謂其
      非一定之金額，仍屬有效之票據等語，系爭補充規定之適
      用前提為「大寫金額如有下列情形，但小寫金額均明確無
      誤者」，亦即票據上之票面金額須同時記載大寫及小寫金
      額，大寫金額出現將「壹」字以「 」字填寫，而依小寫
      金額有明確記載時，方有適用，編號1至2之本票既未記載
      小寫金額，與系爭補充規定規範之情形未合，自不得比附
      援引。
　　㈡就編號3、4之本票部分，經核閱編號3本票上大寫金額之「
      拾」字中有兩道自右上往左下之加粗線條，而有改寫或塗
      銷之情形，係就不得改寫之本票金額為改寫，上開本票已
      非有效之票據。縱編號3本票之小寫金額記載「200000」
      ，然其大寫金額中之「拾」既經改寫或塗銷，且無法判斷
      該改寫或塗銷之情形與小寫金額書寫之先後發生時間順序
      ，自不得逕以小寫金額之記載認定其票面金額為20萬元。
      另觀之編號4本票大寫金額之「伍」字亦有改寫之情形，
      係就不得改寫之本票金額為改寫，而屬無效之票據。雖編
      號4本票之小寫金額記載「150000」，然其大寫金額中之
      「伍」既經改寫，亦無法判斷其與小寫金額書寫之先後順
      序，自亦不得以小寫金額記載「150000」，逕認該本票記
      載金額為15萬元。
四、揆諸前開說明，系爭本票均屬無效票據，原審據此駁回抗告
    人此部分之聲請，並無不當。抗告意旨指摘原裁定不當，求
    予廢棄，為無理由，應予駁回。
五、據上論結，本件抗告為無理由，依非訟事件法第46條、第21
    條第2項、第24條第1項，民事訴訟法第495條之1第1項、第4
    49條第1項、第78條、第95條，裁定如主文。
中　　華　　民　　國　　111 　年　　5 　　月　　31　　日
                  民事第二庭審判長法　官　謝文嵐
　　　　　　　　　                法  官  周佳佩
　　　　　　　　　                法  官  許慧如
附表：
編號 發  票  日 (民  國) 票面金額(大寫) (新臺幣) 票面金額 (小寫) 到  期  日 (民國) 提示日即利息起算日(民  國) 票據號碼 1 108年5月7日 無法辨識 未載 108年6月16日 108年6月16日 472134 2 108年12月20日 同上 未載 未載 109年1月25日 472402 3 108年8月29日 同上 200000 未載 108年9月26日 472144 4 109年4月10日 同上 150000 未載 109年6月12日 472408 
以上正本係照原本作成。
不得再抗告。
中　　華　　民　　國　　111 　年　　5 　　月　　31　　日
                                  書記官　方柔尹